臺灣高等法院高雄分院刑事判決　　　　　　　　　　九十二年度上重訴字第二四號
　　上　訴　人
　　即　被　告　丙○○
　　選任辯護人　林樹根律師
　　　　　　　　邱麗妃律師
　　　　　　　　莊雯琇律師
　　上　訴　人
　　即　被　告　乙○○
　　選任辯護人　許銘春律師
　　　　　　　　張文雪律師
右上訴人因違反毒品危害防制條例案件，不服臺灣高雄地方法院九十二年度重訴字第
五一號中華民國九十二年十一月四日第一審判決（起訴案號：臺灣高雄地方法院檢察
署九十二年度偵字第八０一二號），提起上訴，本院判決如左：
      主  文
原判決撤銷。
丙○○共同販賣第一級毒品，處無期徒刑，褫奪公權終身。附表編號一所示之物沒收
銷燬之；附表編號二所示之物沒收。
乙○○共同運輸第一級毒品，處有期徒刑壹拾貳年，褫奪公權捌年。附表編號一所示
之物沒收銷燬之；附表編號二所示之物沒收。
      事  實
一、丙○○於民國九十二年四月十日晚間在高雄六合夜市遇見「阿信」之成年男子，
    二人交談後，丙○○明知海洛因為毒品危害防制條例第二條第二項第一款之第一
    級毒品，竟與「阿信」共同基於販賣第一級毒品海洛因之犯意聯絡，同意「阿信
    」之提議，願於翌日至台南向綽號「三哥」之不詳姓名成年人販入第一級毒品海
    洛因交給「阿信」販賣，「阿信」並同意事成之後給予丙○○五萬元之酬勞，四
    月十一日上午九時四十分許，丙○○接獲「阿信」之電話，先騎機車至離其家不
    遠之屏東縣潮州大橋向「阿信」取得購買毒品之價款二百五十萬元後，返回家中
    ，適其友人乙○○來訪，丙○○徵得乙○○同意後，搭乘乙○○所駕駛之車號Ｗ
    Ｏ─七五一一號自用小客車攜帶上開款項駛往台南，並打「三哥」之手機相約，
    而於同日下午二時四十五分許在台南市○○路○段「安徒生咖啡簡餐」店內與「
    三哥」見面，丙○○將二百五十萬元交給「三哥」後，「三哥」即離去，並於同
    日下午四時五十分許返回，交給丙○○海洛因一批（圓筒狀海洛因十八條、粉狀
    海洛因二包，合計淨重一千三百二十一點一公克，），丙○○並將所購得之毒品
    先裝入紙製手提袋中，上車後坐於乙○○所駕駛前開汽車之前座，並將前座椅背
    放平，因該袋之毒品體積大，無法塞入後座椅墊下，丙○○遂將紙袋內之毒品取
    出，逐條（包）藏置在上開車號ＷＯ─七五一一號自用小客車後座椅墊夾層內，
    乙○○於丙○○將毒品取出塞入椅墊下方夾層時，即明知丙○○所藏放之物為毒
    品海洛因，竟與丙○○、「阿信」基於共同運輸毒品犯意聯絡，仍駕駛該車號Ｗ
    Ｏ─七五一一號自用小客車搭載丙○○擬返回屏東，嗣於同日下午五時許，乙○
    ○駕駛上開藏有毒品之小客車行經台南市○○路○段九號前，經調查人員當場查
    獲，並起獲前開第一級毒品海洛因一批，及丙○○所有裝毒品用之紙製手提袋一
    只。
二、案經法務部調查局高雄市調查處移送臺灣高雄地方法院檢察署檢察官偵查起訴。
      理  由
一、訊據被告丙○○、乙○○，被告丙○○對受「阿信」之託，拿二百五十萬元到安
    徒生咖啡簡餐給「三哥」，並取得扣案之海洛因，坐上乙○○所駕駛之車，為調
    查局人員查獲等情坦承不諱，惟否認有上揭犯行，辯稱「三哥」交給伊之物是用
    紙袋裝，伊不知是海洛因，並無與「阿信」有共同販賣之意云云；另被告乙○○
    對於駕車載丙○○，並在車上為調查局人員查獲扣案之海洛因等情，亦供承屬實
    ，惟否認有上揭犯行，辯稱：丙○○拿手提袋上車伊就開車了，丙○○有沒有拿
    海洛因出來伊不曉得，當時伊在開車，嗣為調查局人員查獲時，伊始知情，並責
    怪丙○○云云。
二、本案檢察官偵訊時，並未踐行刑事訴訟法第九十五條之告知程序，業經本院勘驗
    偵訊錄音帶屬實，另被告乙○○辯稱丙○○調查局供述為審判外之供述，丙○○
    、乙○○於偵查中之供述係出於檢察官誘導及以不正方法訊問，認無證據能力云
    云；經查：
（一）按刑事訴訟法第九十五條規定：「訊問被告應先告知左列事項︰一  犯罪嫌疑
      及所犯所有罪名。罪名經告知後，認為應變更者，應再告知。二  得保持緘默
      ，無須違背自己之意思而為陳述。三  得選任辯護人。四  得請求調查有利之
      證據。」，惟檢察官偵訊時，漏未踐行該條程序，依刑事訴訟法第一百五十八
      條之四之規定，應審酌人權保障及公共利益之均衡維護，予以處理，又所謂人
      權保障及公共利益，允宜斟酌 (一)違背法定程序之情節。(二)違背法定程序
      時之主觀意圖。(三)侵害犯罪嫌疑人或被告權益之種類及輕重。(四)犯罪所生
      之危險或實害。(五)禁止使用證據對於預防將來違法取得證據之效果。(六)偵
      審人員如依法定程序有無發現該證據之必然性及 (七)證據取得之違法對被告
      訴訟上防禦不利益之程度等各種情形，本院審酌九十五條第一款、第三款、第
      四款規定，旨在使被告能充分行使防禦權，本件檢察官於訊問過程中，已就被
      告丙○○為何、如何取得毒品，及取得毒品之過程，被告乙○○是否知悉該物
      品即係毒品海洛因等情節為實質之調查，並賦予被告辯解之機會，對於被告防
      禦權並無重大之影響，另第二款部分，係在保障被告之陳述自由（包括積極的
      陳述自由與消極的不陳述自由），檢察官訊問被告時，未踐行告知得保持緘默
      ，無須違背自己之意思而為陳述之告知程序，訴訟程序固非無瑕疵，然檢察官
      訊問被告丙○○、乙○○過程中並無以強暴、脅迫之語句，被告二人並無因未
      受該項告知而違背其自己意思為不利於己之陳述。綜合上情，檢察官漏未為刑
      事訴訟法第九十五條之告知，當時應屬一時疏失而無惡意之主觀意圖，本案被
      告所犯罪名為販賣、運輸第一級毒品罪，係屬重罪，而渠二人防禦權亦無重大
      之影響等情，本院認被告二人在檢察官偵訊中所為之供述仍具有證據能力。
（二）再者，丙○○在調查局所為之供述，係屬被告之自白之性質，依第一百五十六
      條第一項之規定，自得為證據，又乙○○指調查員在訊問丙○○時所問之「他
      （即乙○○）有沒有看到？還是你拿到後座時，他才看到的？」、「他才知道
      ，是不是」語句，以及檢察官訊問丙○○時，所為之「那你為什麼在市調處要
      講不實？哪有可能？你剛被查獲的時候可能會講的比較嚴重，在這邊是不是經
      過你時間的經過後變更口供？」、「你不坦承對你不利，因為你的一些動作我
      們都很清楚，你不老實講，只是認為你沒有坦承，對你的罪刑會加重，將來我
      們會把掌握的資料浮顯起來，你不坦承講實在話對你不利，不是我們不了解你
      ？你再講一次」、「整包塞不進去？分開不是更好嗎？跟坐他的車有什麼關係
      ？跟坐他的車有什麼關係？你搭計程車就能夠把它放好嗎？跟坐他的車有什麼
      關係，你搭計程車就能夠把它放好嗎？」、「你變來變去，我就把你求處重刑
      ，講話不實在，是誰？講啊！你就先回答好了，你是不是跟他認識兩年多了？
      」等語句，乃以誘導不正之方法訊問被告丙○○，認丙○○所為不利乙○○之
      供述無證據能力云云；惟前揭調查員訊問丙○○所為語句，乃在訊明被告乙○
      ○於何時知悉毒品之情事，所用之詞句並無不當之處；另檢察官所為「你變來
      變去，我就把你求處重刑，講話不實在，是誰？講啊！你就先回答好了，你是
      不是跟他認識兩年多了？」，係檢察官追問「三哥」是誰，在此之前，丙○○
      已就被告乙○○是否知悉毒品已供述明確，除此之外，乙○○所主張檢察官前
      開語詞，或係針對丙○○於調查局與偵查中所為不同供述，或係就丙○○供稱
      在車放毒品時，乙○○是否知悉毒品之情節，質以原因，或係就刑法第五十七
      條量刑考量之因素向丙○○陳明，對乙○○相關部分，尚難認有不正或誘導而
      不法取供之情事，乙○○所辯亦不足採。
三、再查：
（一）丙○○在高雄遇到「阿信」，經「阿信」詢問是否替其購買海洛因，經丙○○
      同意，於九十二年四月十一日上午，先到潮洲大橋處與「阿信」見面，「阿信
      」告以到台南市○○路與金華路交岔口附近之「安徒生餐飲店」找一特定人士
      購買海洛因，並自「阿信」處取得二百五十萬元之現金，約定海洛因拿回來後
      ，「阿信」將給予五萬元之報酬，丙○○返家後，於同日下午二時四十分許，
      搭乘乙○○所駕駛之車號ＷＯ─七五一一號自用小客車攜帶上開款項至台南市
      ○○路○段「安徒生咖啡簡餐」店內，向綽號「三哥」之真實姓名、年籍不詳
      成年男子購得海洛因一批，並將所購得之毒品先裝入紙製手提袋中，上車後再
      取出藏置在上開車號ＷＯ─七五一一號自用小客車後座椅墊夾層內，嗣於同日
      下午五時許，乙○○駕駛上開藏有毒品之小客車行經台南市○○路○段九號前
      ，經調查人員當場查獲等情，業據被告丙○○於偵查中、原審坦承不諱，有本
      院勘驗偵訊錄音帶之筆錄及原審筆錄可憑（見本院卷第一五二頁至至一六三頁
      、原審卷第十五、十六頁），核與被告乙○○供述確有載丙○○為調查人員查
      獲並在後座椅墊下取出海洛因等語相符（原審卷第十九頁），且扣案之白色粉
      末，亦經法務部調查局驗出含有海洛因成分，此有該局九十二年五月二十三日
      調科壹字第二二００一五一七三號鑑定通知書一份在卷可憑，復有海洛因一批
      （圓筒狀海洛因十八條、粉狀海洛因二包，合計淨重一千三百二十一點一公克
      ），及裝毒品用之紙製手提袋一只扣押可資佐證。丙○○前揭自白與事實相符
      ，堪信為真實。
（二）又被告丙○○自「安徒生餐飲店」上車後，原欲將手提袋裝放入汽車後座椅墊
      下，因放不下去，丙○○之海洛因取出，欲放入後座椅墊下時，被告乙○○即
      已發現，並向丙○○說「你們怎麼弄這個」，亦經丙○○於調查站、偵查中供
      述明確，有本院勘驗筆錄可憑（本院卷第二二一頁、一五八頁、及審理筆錄）
      ，核與乙○○於偵查中供稱「（你當時有罵他嗎？）你要上來拿這個也沒有講
      一下」、「：：我一看到就說你拿這什麼東西，還叫我來拿：：」大致相符。
（三）被告丙○○雖辯稱是調查局查獲後，經調查人員告知是毒品，才知道所拿之東
      西是毒品；另乙○○辯稱為調查局人員查獲時，伊始知情，並責怪丙○○云云
      ；惟查丙○○於原審即自白「：：他（阿信）就叫我明甲到台南幫他拿毒品回
      來交給他販賣：：他要給我五萬元酬勞：：」等語，於偵查中亦自白「（原先
      你說沒碰過毒，你怎麼知道那是毒品？）看就知道了，因為它特別用小小的袋
      子」等語明確，參以如丙○○於門上有取出毒品，逐條（包）塞入座墊下，當
      時二人已可明確見到該毒品，且丙○○所攜帶之物，若屬合法之物品，一般常
      情無非係放在手中或後座椅墊上，何需大費週章，將前座座椅之椅背放下，將
      毒品塞入座墊下方，以避免為他查覺？又丙○○豈有由屏東至台南拿東西即可
      獲有五萬元之高額報酬？此外丙○○塞入毒品約四、五分鐘之久，業據丙○○
      、乙○○供述明確，乙○○並於偵查中已供稱「是他在弄的（即放入後座椅墊
      下）：：我一看到就說你要拿這什麼東西，還叫我來拿，有幾條我是不曉得」
      、「（他有告訴你『即毒品』，不然你怎麼會去責怪他？）應該看：：就是白
      白的東西，看電視就看過」等語，且核與丙○○於調查處供稱「他跟我一起上
      車，然後在後座藏放時，他開始才知道那是海洛因毒品」等情相符，顯見丙○
      ○因整件放不下座墊下方，而將毒品逐條（包）取出放入時，乙○○即已看到
      ，至為明顯。被告二人以上詞所辯，亦不足採。
（五）政府為維護人民健康及社會秩序，對於非法販賣毒品海洛因之取締甚為嚴厲，
      並對販賣毒品訂有重罰之法律，又經常於大眾傳播媒體報導，一般人均知販賣
      海洛因有重刑之罰責，該名「阿信」之男子販入毒品既係為供販賣之用，其有
      營利之意圖，已至為明確，而被告丙○○亦自承「阿信」託伊販入毒品係供販
      賣之用，被告丙○○對「阿信」有營利之意圖，亦顯有認識。
（六）綜上所述，本案被告二人犯罪事證明確，犯行洵堪認定。
四、海洛因係屬毒品危害防制條例第二條第二項第一款之第一級毒品；又販賣毒品罪
    ，不以販入之後復行賣出為要件，祇要以販賣營利為目的，將毒品販入或賣出，
    有一於此，其犯罪即為完成。又「毒品危害防制條例（原肅清煙毒條例）所謂之
    運輸，不以自國外輸入國內或國內輸出國外為限，其在國內運輸者亦屬之，零星
    夾帶或短途持送得斟酌實際情形依持有煙毒罪論科。」（司法院院解字第三五四
    一號解釋意旨參照），「院解字第三五四一號解釋係指無運輸或販賣之意圖單純
    持有煙毒者而言，並非謂凡零星夾帶或短途持送煙毒者不問其犯意如何概論以持
    有煙毒之罪。」（司法院院解字第三八五三號解釋意旨參照），核被告丙○○之
    行為係犯同條例第四條第一項販賣、運輸毒品罪；被告乙○○所為係犯同法條之
    運輸毒品罪，被告丙○○與綽號「阿信」之不詳真實姓名年籍成年人間就販賣第
    一級毒品海洛因，有犯意聯絡及行為分擔，為共同正犯；又就運輸毒品部分，被
    告乙○○雖未與「阿信」有所聯絡，惟被告丙○○與阿信間有犯意聯絡，丙○○
    復與乙○○有犯意之聯絡，則乙○○、丙○○與「阿信」三人間，就運輸毒品部
    分，亦有犯意聯絡及行為分擔，均為共同正犯（最高法院七十七年台上字第二一
    三五號判例參照）；被告丙○○所犯販賣、運輸第一級毒品海洛因之行為間，有
    目的手段之牽連犯關係，應從一重之販賣毒品罪處斷。被告二人持有海洛因，本
    應以持有論，惟其等持有後，進而販賣、運輸，其等持有之低度行為應被販賣、
    運輸之高度行為所吸收，均不另論其等持有毒品罪。
五、原審為被告丙○○、乙○○論罪科刑之判決，固非無見，惟查被告乙○○係在丙
    ○○拿毒品上車後，於放入後座椅墊下時，始知悉，並與丙○○、「阿信」之人
    間有運輸毒品之犯意聯絡，原審認定乙○○開車前去台南時即已知悉（見理由一
    部分），即有未當。被告二人上訴意旨，否認犯罪，指摘原判決不當，雖無理由
    ，惟原判決既有前開可議之處，自應予撤銷改判；爰審酌被告丙○○、乙○○均
    係心智成熟之人，且均明知海洛因係毒品，施用者容易上癮而戒除不易，除個人
    身心飽受摧殘外，輕則吸後枯癟或猝死而致家庭破碎，重則為取得購買毒品之金
    錢來源致淪為娼妓盜匪，足以腐蝕民心國基，斲喪民族生機，危害至深且鉅，被
    告丙○○所犯前揭販入毒品之數量甚鉅，犯罪情節甚為嚴重，在客觀上尚不足以
    引起一般人之同情，雖所販入之毒品海洛因尚未流入市面，惟此乃因警調人員及
    時查獲所致，並非因被告之勉力防止，難認被告有何情堪憫恕之事實，實無從據
    依刑法第五十九條之規定酌予減輕其刑；另被告乙○○運輸第一級毒品，數量非
    微，助長毒品之氾濫，危害國人健康及社會安全至鉅，情節不輕，本不宜輕縱，
    惟念其於丙○○上車藏放毒品時，始知悉丙○○所攜帶之物為毒品，且並無獲得
    利益，並非主謀者等一切情狀，認如科以最輕本刑之無期徒刑，猶嫌過重，其犯
    罪情狀在客觀上尚可憫恕，爰依刑法第五十九條之規定酌量減輕其法定本刑，故
    分別量處如主文所示之刑，被告丙○○併依刑法第三十七條第一項宣告褫奪公權
    終身；被告乙○○依其犯罪之性質，本院認亦有褫奪公權之必要，併諭知褫奪公
    權八年。附表編號一所示之第一級毒品海洛因（圓筒狀十八條、粉狀二包，合計
    淨重一千三百二十一點一公克）係屬毒品，另包裝該十八條海洛因、二包海洛因
    之塑膠袋共二十個，因沾有海洛因，無法剝離，應視同毒品一併依毒品危害防制
    條例第十八條第一項前段之規定沒收銷燬之；另扣案附表編號二所示之裝毒品用
    紙製手提袋一只，係被告丙○○所有供裝運本件毒品之用，已如前述，應依毒品
    危害防制條例第十九條第一項之規定宣告沒收。至鑑驗耗用之毒品既已滅失，自
    無庸宣告沒收。
據上論結，應依刑事訴訟法第三百六十九條第一項前段、第三百六十四條、第二百九
十九條第一項前段、毒品危害防制條例第四條第一項、第十八條、第十九條第一項，
刑法第十一條前段、第二十八條、第五十五條、第三十七條第一項、第二項、第五十
九條，判決如主文。
本案經檢察官王登榮到庭執行職務。
中華      民      國    九十三    年      五      月      六      日
                              臺灣高等法院高雄分院刑事第一庭
                                  審判長法官  吳水木
                                        法官  洪慶鐘
                                        法官  趙文淵
右正本證明與原本無異。
如不服本判決應於收受本判決後十日內向本院提出上訴書狀，其未述上訴理由者，
並得於提起上訴後十日內向本院補提理由書狀（均須按他造當事人之人數附繕本)「
切勿逕送上級法院」。
                                      書記官  吳新貞
中      華      民      國    九十三    年      五      月     六      日
附表：
編號一：扣案之毒品海洛因（圓筒狀十八條、粉狀二包，合計淨重一千三百二十一點
        一公克）、包裝該十八條海洛因、二包海洛因之塑膠袋共二十個。
編號二：扣案之裝毒品用紙製手提袋一只。
附錄：本判決論罪科刑法條：
毒品危害防制條例第四條
製造、運輸、販賣第一級毒品者，處死刑或無期徒刑；處無期徒刑者，得併科新台幣
一千萬元以下罰金。
製造、運輸、販賣第二級毒品者，處無期徒刑或七年以上有期徒刑，得併科新台幣七
百萬元以下罰金。
製造、運輸、販賣第三級毒品者，處五年以上有期徒刑，得併科新台幣五百萬元以下
罰金。
製造、運輸、販賣專供製造或施用毒品之器具者，處一年以上七年以下有期徒刑，得
併科新台幣一百萬元以下罰金。
前四項之未遂犯罰之。
